【裁判字號】    95,上易,621
【裁判日期】    951206
【裁判案由】    違反律師法
【裁判全文】
臺灣高等法院臺南分院刑事判決
上  訴  人
即  被  告  甲○○
上列上訴人即被告因違反律師法案件，不服臺灣臺南地方法院95
年度易字第1000號中華民國95年10月3日第一審判決（起訴案號
：臺灣臺南地方法院檢察署94年度偵字第11423號），提起上訴
，本院判決如下：
    主      文
上訴駁回。
    事      實
一、甲○○曾於民國 (下同）九十年間因詐欺等案件，經本院判
    處有期徒刑10月確定，於91年2月5日執行完畢。仍不知悛悔
    ，明知其未取得律師資格，不得執行律師業務，竟意圖營利
    ，基於概括犯意，復自92年間起，在臺南縣仁德鄉○○○ 街
    28號設置「法律服務」之看板，為人撰寫書狀、辦理訴訟事
    件，並於92年2月11日，經由高雅各之母親高林菊代為委任
    為臺灣臺南地方法院91年度婚字第974號民事離婚訴訟之原
    告訴訟代理人，並以訴訟代理人身分代理出庭3次，且向高
    林菊收取新臺幣（下同）2千元之酬謝費用。91年12月26 日
    ，經由吳萬居（已歿）代為委任為臺灣臺南地方法院92年度
    家訴12號民事繼承權喪失之原告李寅、李沉美訴訟代理人，
    並代理出庭1次。93年6月15日受陳義修之委任為臺灣臺南地
    方法院93年度促字第19338號、第23194號聲請人陳義修之代
    理人，上述事件，均由甲○○撰寫書狀以辦理該訴訟事件。
二、案經台南律師公會向臺灣臺南地方法院檢察署檢察官移送告
    發偵查起訴。
    理      由
一、訊據上訴人即被告甲○○於本院審理中矢口否認有違反律師
    法之犯行，並辯稱「我沒有意圖營利，犯罪所得不符合比例
    原則，我沒有向法庭及當事人騙說我是律師」云云。惟查上
    開犯罪事實，業據被告甲○○於偵查及原審審理中坦承不諱
    ，核與證人高林菊、李國禎與陳義修於偵查中之證述情節相
    符。並有臺灣臺南地方法院91度婚字第974號民事判決書、9
    2年度家訴字第12號民事判決書、93年度促字第19338號、23
    194號裁定書各1份、臺南縣警察局歸仁分局93年2月9日南縣
    歸警三字第0920023611號、95年3月17日南縣歸警偵字第095
    00 03741號函各1份附卷足資佐證。足認被告甲○○有上開
    違反律師法之犯行，已彰彰明甚，其復於本院審理所辯純係
    飾卸之詞，不足採信，本件事證明確，被告犯行洵堪認定。
二、新修正刑法比較：
  (一)【累犯新舊法比較】被告有上揭犯罪前科，甫於91年2月6日
    執行完畢，此有被告前案紀錄表乙紙附卷可稽，茲於五年以
    內再故意犯本件有期徒刑以上之罪，不論依修正前之刑法第
    47條，或修正後之刑法第47條第1項之規定，均構成累犯，
    對被告而言並無有利或不利之情形，自不生新舊法比較之問
    題，應逕依修正前之刑法第47條，論以累犯，並加重其刑。
  (二)【連續犯新舊法比較】被告行為後，刑法第56條連續犯之規
    定，業於94年1月7日修正公布刪除，並於95年7月1日施行，
    則被告之犯行，因行為後新法業已刪除連續犯之規定，此刪
    除雖非犯罪構成要件之變更，但顯已影響行為人刑罰之法律
    效果，自屬法律有變更，依新法第2條第1項規定，比較新、
    舊法結果，仍應適用較有利於被告之行為時法律即舊法論以
    連續犯（最高法院95年第8次刑事庭會議決議參照）。
  (三)【易科罰金新舊法比較】又按行為後法律有變更者，適用行
    為時之法律。但行為後之法律有利於行為人者，適用最有利
    於行為人之法律，刑法第2條第1項定有明文。本件被告於犯
    罪時之刑法第41條第1項前段規定：「犯最重本刑為5年以下
    有期徒刑以下之刑之罪，而受6個月以下有期徒刑或拘役之
    宣告，因身體、教育、職業、家庭之關係或其他正當事由，
    執行顯有困難者，得以1元以上3元以下折算一日，易科罰金
    。」又被告行為時之易科罰金折算標準，修正前罰金罰鍰提
    高標準條例第2條前段（現已刪除）規定，就其原定數額提
    高為100倍折算1日，則本件行為時之易科罰金折算標準，應
    以銀元300元折算1日，經折算為新臺幣後，應以新臺幣900
    元折算為1日。惟95年7月1日修正公布施行之刑法第41條第1
    項前段則規定：「犯最重本刑為五年以下有期徒刑以下之刑
    之罪，而受六個月以下有期徒刑或拘役之宣告者，得以新臺
    幣一千元、二千元或三千元折算一日，易科罰金。」比較修
    正前後之易科罰金折算標準，以95年7月1日修正公布施行前
    之規定，較有利於被告，則應依刑法第2條第1項前段，適用
    修正前刑法第41條第1項前段規定，定其折算標準。
三、核被告甲○○所為，係犯律師法第四十八條第一項之未取得
    律師資格，意圖營利而辦理訴訟事件罪。又被告前於九十年
    年間，有上揭犯罪前科，於91年2月5日執行完畢，有台灣高
    等法院前科紀錄表在卷可按，其於五年之內故意再犯本件有
    期徒刑以上之罪，為累犯，應依法加重其刑。其先後多次犯
    行，時間緊接，犯罪構成要件相同，顯均係基於概括之犯意
    反覆為之，應依連續犯之規定論以一罪，並依法遞加重其刑
    。
四、原審適用律師法第四十八條第一項，刑法第二條第一項、第
    十一條前段、第五十六條（修正前）、第四十七條（修正前
    ）、第四十一條第一項前段（修正前），廢止前罰金罰鍰提
    高標準條例第二條之規定，並參酌被告無律師資格執行律師
    業務者，嚴重破壞司法威信且損害司法人員形象，應嚴加防
    制，非律師非法執業，亦損及司法威信，人民權益。被告前
    雖有違反律師法之犯罪前科，但此次所獲酬勞不多，及因一
    時熱心過度，而代人處理訴訟事務，又已坦承認錯等犯罪動
    機、手段、目的、及態度等一切情狀，量處有期徒刑陸月，
    如易科罰金，以參佰元即新臺幣玖佰元折算壹日，以示懲儆
    。本院經核其認事用法，均無不當，量刑亦稱妥適。被告上
    訴意旨，否認犯行，並認原審量刑過重云云，為無理由，應
    予駁回。
據上論結，應依刑事訴訟法第368條，判決如主文。
本案經檢察官李傳來到庭執行職務。
中    華    民    國    95    年    12     月    6    日
                  刑事第五庭  審判長法  官  楊明章
                                    法  官  戴勝利
                                    法  官  顏基典
以上正本證明與原本無異。
不得上訴。
                                    書記官  呂嘉文
中    華    民    國    95    年    12    月    6     日
【附錄】本判決論罪科刑法條：
律師法第四十八條第一項：
未取得律師資格，意圖營利而辦理訴訟事件者，除依法令執行業
務者外，處一年以下有期徒刑，得併科新台幣三萬元以上十五萬
元以下罰金。


司法院資訊處製作；財團法人民間司法改革基金會備份。
